【裁判字號】    88,交易,496
【裁判日期】    890615
【裁判案由】    過失致死
【裁判全文】
臺灣桃園地方法院刑事判決                        八十八年度交易字第四九六號
    公  訴  人  臺灣桃園地方法院檢察署檢察官
    被      告  乙○○
    選任辯護人  何啟熏
右列被告因過失致死案件，經檢察官提起公訴（八十八年度偵字第五八二四號），本
院判決如左：
    主    文
乙○○無罪。
    理    由
一、公訴意旨略以：被告乙○○於民國八十七年五月二十日上午十時四十五分許，騎
    乘車號ＴＺＩ－九八七號機車，搭載其夫邱德寬及幼子，沿桃園縣中壢市○○街
    往新生路方向行駛，於行經大同路交岔路口時，明知大同路單行道上常有逆向行
    駛車輛，理應注意警戒車前狀況，隨時採取必要安全措施，且依當時之天候、路
    況，非其所不能注意，竟疏未減速注意察看大同路上左右方有無來車，冒然前行
    ，適有李祥霖騎乘車號ＳＫＦ－六七０號機車自左側逆向行駛大同路，煞車不及
    ，撞及乙○○機車左後方，受有顱內出血等傷害，經送醫不治死亡，因認被告乙
    ○○涉犯刑法二百七十六條第一項過失致死罪嫌。
二、按犯罪事實應依證據認定之，無證據不得推定其犯罪事實；又不能證明被告犯罪
    者，應諭知無罪之判決。刑事訴訟法第一百五十四條、第三百零一條分別定有明
    文。
三、公訴人認被告乙○○涉有過失致死罪嫌，係以被告明知桃園縣中壢市○○路經常
    有車輛違規逆向行駛，其於騎乘機車沿廣安路穿越大同路時，竟疏於注意左方有
    無逆向來車，即冒然前行，致當時違規逆向行駛大同路之李祥霖，因剎車不及，
    撞及被告所騎乘機車之左後方，因而滑倒致受有顱內出血等傷害，經送醫不治死
    亡為其主要論據，固非無見。惟訊之被告乙○○，固不否認有於右揭時地騎乘機
    車搭載其夫邱德寬及子行經該肇事地點，然堅決否認有何過失致被害人李祥霖於
    死行為，辯稱：伊當時係沿廣安路直行往新生路方向行駛，伊經過廣安路與大同
    路交岔路口時，伊有注意兩側有無來車，經確定無車後，始繼續前行，於行至該
    交岔路口中心處時，李祥霖始由大同路左側高速逆向駛至，因閃剎不及而撞及伊
    機車左後側尾，伊夫邱德寬左大腿亦受有撞傷，伊對車禍之發生並無過失等語。
    經查：
    (一)本件車禍肇事地點即桃園縣中壢市○○街、大同路交岔路口，屬無號誌交岔路
      口，廣安街為雙向道，大同路為單行道，遵行方向為由中美街往中央西路方向
      ，大同路之路寬為九公尺，且大同路與廣安街二側路邊均停滿車輛等情，有道
      路交通事故調查報告表附卷可稽，並據本院八十九年五月二日履勘現場，製有
      勘驗筆錄及照片可查。
    (二)肇事後，被告所騎乘車號ＴＺＩ－九八七號機車後尾部左側輕微凹陷，而肇事
      現場遺留二條刮地痕，其中一條長一點四公尺，依其走向係沿大同路由中央西
      路往中美路方向延伸，且停止於李祥霖倒臥之機車旁，應係李祥霖所騎乘機車
      碰撞倒地滑行後所遺留，而另一條刮地痕長為一點七公尺，依其走向係往新生
      路方向，與被告所述行進方向相符，應係被告機車遭撞擊後倒地所遺留，有前
      揭道路交通事故調查報告表內之現場圖可稽，則依上開被告機車受損部位及李
      祥霖機車刮地痕走向，可知於車禍發生時，李祥霖當時係沿大同路由中央西路
      往中美街方向逆向行駛，又依李祥霖所騎乘機車倒地後刮地痕之始點距廣安街
      路緣為一點四公尺，而被告機車係左後側尾部遭撞擊凹損，亦足徵被告係於行
      駛至該交岔路口道路中心點後，始遭李祥霖機車由左側逆向撞及，應可認定，
      告訴人甲○○質疑李祥霖非逆向行駛，與事實不符，並無可採。
    (三)按所謂信賴原則，在道路交通事故之刑事案件上，係指參與交通行為之一方，
      遵守交通法規秩序，得信賴同時參與交通行為之對方或其他人，亦必會遵守交
      通法規秩序，不致有違反交通法規秩序之行為發生，因此，對於對方或其他人
      因違反交通法規秩序之行為所導致之危險結果，即無注意防免之義務，從而得
      以免負過失責任；惟對於該對方或其他人不致發生違反交通法規秩序之行為，
      若無期待可能性，或行為之一方對於危險結果之發生，若稍加注意即能認識並
      予避免者，仍不能免除其注意義務，即無上開原則之適用。（最高法院八十六
      年台上字第二四六二號判例意旨參照）
    (四)本件車禍肇事地點即廣安街、大同路交岔路口，大同路為單行道，其遵行方向
      為由中美街往中央西路方向，已如前述，其為市區道路，限速每小時四十公里
      ，被告雖自承其知大同路經常有人逆向行駛，然以被告騎乘機車駛至該交岔路
      口時，依規定查看右方單行道確定無來車後，再往前行駛，如分別以時速四十
      公里、三十公里、二十公里、及十公里計算，其每秒鐘行進之距離分別為十一
      點一公尺、八點三公尺、五點五公尺、二點八公尺，而依現場圖所示，李祥霖
      機車之刮地痕始點距廣安街僅一點四公尺（大同路路寬經本院實地勘驗為九公
      尺），換言之，被告於廣安街路口查看確定右方大同路單行道無來車後，啟動
      繼續前行，如以最低時速十公里計算，即於不及一秒鐘時間即為李祥霖機車所
      撞，於此瞬間發生之撞擊，實難期待被告有充分時間查看左方大同路有無逆向
      行駛車輛，況被告係於其機車已行進至廣安街、大同路交岔路口中心點處始遭
      李祥霖機車撞及其機車尾部，更無可期待被告得注意其車後有無來車，又肇事
      地點廣安街、大同路交岔路口二旁，招牌林立，車輛停滿於路旁，已經本院履
      勘現場，有勘驗筆錄及現場照片可稽，則以被告身材不高，又騎乘低矮之機車
      ，視野本即不甚寬廣，更難期待被告得穿透招牌、車輛而看見逆向駛至之李祥
      霖之機車，而為採取防避措施，因之，本件車禍之發生，被告難認有何過失可
      言，本件肇事責任經送請鑑定及覆議結果，亦為相同之認定，有臺灣省桃園縣
      區車輛行車事故鑑定委員會鑑定書及臺灣省車輛行車事故覆議鑑定委員會覆議
      書各一份在卷可稽，此外復查無其他積極證據足認被告有何過失犯行，自屬不
      能證明被告犯罪，應為無罪之諭知。
據上論斷，應依刑事訴訟法第三百零一條第一項，判決如主文。
本案經檢察官魏雯祈到庭執行職務。
中      華      民      國      八十九    年    六      月    十五    日
                                臺灣桃園地方法院刑事第一庭
                                    法  官  黃  斯  偉
右正本證明與原本無異。
如不服本判決，應於判決送達後十日內向本院提出上訴狀( 應附繕本 )，上訴於
臺灣高等法院。
                                    書記官  薛  淑  玲
中      華      民      國      八十九    年    六      月    十九    日


司法院資訊處製作；財團法人民間司法改革基金會備份。
